---
title: "title"
subtitle: "A Quarto Template with Ten Chapters"
author: "Your Name"
date: today
format:
  html:
    theme: flatly           
    highlight-style: github   
    code-overflow: wrap
    code-copy: true
    toc: true
    toc-depth: 2
    number-sections: true
    embed-resources: true
execute:
  warning: false
  message: false
editor: 
  markdown: 
    wrap: 72
---

```{r}
#| label: setup
#| echo: false

library(tidyverse)
```

## System Information

The session and system information below documents the environment in
which this report was rendered.

```{r}
#| label: system-info
#| echo: false
#| code-fold: false
Sys.info()[c("sysname", "release", "machine", "user")]
sessionInfo()
```

# Libraries und Dependencies

```{r}
library(semTools)
library(lavaan)
library(tidyverse)
library(readr)
library(readxl)
```

# Einführung

## Theoretische Übungen

### Was sind dtrukturelle Gleichungsmodelle?

Eine vielzahl an Methoden (insbesondere regressionanalytische und
faktorenanalytische), die verwendet werden können, um reduktionen in der
Komplexität von Daten zu testen. Dabei werden Varianzen, Kovarianzen und
Korrelationen andhand von Strukturgleichungen geschätzt.

Die Modelle gehen in der Regel von einer latenten Struktur aus, die
gewisse Einschränkungen bezüglich der beobachteten Varianzen,
Kovarianzen und Korrelationen bedingt. Eine Hypothese kann durch den
Vergleich zwischen Modellen oder dem Testen einzelner Modelle angeschaut
werden. Dabei wird oft ein Schmaler Grad zwischen Induktion und
Hypothetischer Deduktion gegangen.

### Unterscheide die Pfadanalyse von der konfirmatorischen Faktorneanalyse. Was unterscheidet die beiden Ansätze?

- Im Rahmen der Pfadanalyse werden **nur** manifeste Variablen
  angeschaut. Dabei wird zwischen endogenen und exogenen Variablen
  unterschieden auf Exogene Variablen zeigt kein gerichter Pfeil. Auf
  endogene Variablen zeit ein gerichteter Pfeil.
- Im Rahmen der KFA werden zusätzliche Latente (also rein theoretisch
  angenommene) Variablen angeschaut. Zusammenhänge sind dabei *nie*
  gerichtet, sondern nur korrelativ.

### Was ist das Ziel von Lavaan, wofür wird das Package verwendet?

### Worauf basiert Lavaan syntax ganz generell?

Der Syntax basiert auf Regressionsgleichungen in R. Dabei werden
ebenfals (wie im *lm* package) per default keine Intercepts und keine
Fehlervarianzen modelliert. Ein ganz grundlegender Syntax kann dabei so
aussehen:

Im Unteren Beispiel spezifizieren wir den *strukturellen* Teil des
Messmodelles. Das bedeuete, dass wir angeben, wie Variablen
zusaamenhängen.

```{r}
model0.1 <- "y1 ~ x1 + x2 + x3 # note that y_0 and e are missing 
y2 ~ x4 + x5 + x6 
y3 ~ y1 + y2  
"
```

### Welche Variablen Spezifikationen sind in Lavaan über dies zulässig?

Folgende Spezfifikationen sind zulässig:

```{r}
model0.2 <- " y1 =~ x1 + x2 + x2 # is manifested by 
y2 =~ x3 + x4 
y3 =~ x4 + x5 

y1 ~ y2 # is regressed on
y3 ~~ y2 # is correlated with
y1 ~ 1 # intercept
haftbefehl := y3*0.5 # is defined as 
x3 == x4 # equality constraint
x3 < x5 # is larger than  (also works with is smaller than)
"
```

As a general note: Die Reihenfolge in der Variablen in Lavaan definiert
ist, spielt keine Rolle.

### Warum müssen wir in Lavaan die erste Ladung eines Indikatoren auf 1 fixieren, und die Residualvarianz einer *einzelnen Indikatoravariablen* auf 0 fixieren?

Damit Modelle (In denen keine Mittelwertsstruktur geschätzt wird)
identifizerbar sind. Das ist deshalb der Fall, weil die Skalen unserer
Latenten Variablen artifiziell Konstruiert sind (Intervallskalen). Im
Vergleich zu Ratioskalen, haben solche Skalen keinen natürlichen
Nullpunkt.

Wenn zusätzlich eine Mittlwertsstruktur geschätzt wird, müssen wir
ebenfalls die Mittelwerte beobachteter und latenter Variablen frei
Schätzen.

### How can one get the parameter estimates from a fitted lavaan object if one is not interested in a tidy output?

With:

```{r}
# parameterEstimates(fitted_model)
```

This will return a dataframe with all estimated parameters of the model.

### Wenn wir in Lavaan Labels vergeben, warum labeln wir die ersten Indikatoren nicht?

Weil die Ladungen dieser Indikattoren auf 1 festgelegt sind. Das ist
Lavaans default der code funktion.

### Welche Teile können in Strukturgleichungsmodellen generell unterschieden werden?

Ein "Messmodell" und ein Strukturmodell.\
Das Messmodell ist dabei meist auf Indikatoren ausgerichtet. Ein
Strukturmodell ist hingegen auf die gerichteten Zusammenhänge zwischen
latenten Konsturkuten ausgerichtet, die durch Messmodelle beschrieben
werden.

### Was sind drei Gefahren bei der Verwendung von SEM?

- Übergeneralisierung der Ergebnisse (von der *jetzigen* *lokalen* zu
  einer *globalen und zeitlich kontinuierlichen* Population ).
- bei Ergebnisdarstellung in Modellform häufiger Fehlschluss, dass die
  an einer Stichprobe gewonnenen Ergebnisse für die Population gültig
  sind ▪ Confirmation Bias ▪ bei gutem Modellfit häufig Vernachlässigung
  von möglicherweise besseren Alternativmodellen
- Unzulässige Kausalinterpretation gerichteter Pfade: häufige – jedoch
  falsche – Annahme, die Kausalität gerichteter Pfade werde generell
  durch Strukturgleichungsmodelle bestätigt

```{r}
# everything is regressions
syntax <- ""
```

### Wie können wir im Rahmen von SEM komplexitätsreduzierende Massnahmen vornehmen?

Wir können Parameter Fixieren, einschränken (idr. equality constraints
einführen). Wenn wir Parameter frei schätzen, findet keine
Komplexitätsreduktion statt.

### Please describe the way in which the output of measurement objects given by summary can be analyzed

Bei intercepts: Variablen mit Punkt davor = intercepts, sonst
mittlwerte.

Bei Varianzen: Mit Punkt Davor = residuals. Ohne Punkt davor =
Varianzen.

(basically, das Zeugs aus einer Regression ist mit Punkten)

## Exercises

```{r}
rm(list = ls())
```

### Erstelle ein Messmodell mit calling t1. Welche Funktion verwenden sie dazu, warum? Zudem: Füge dem Modell Residualkorrelationen hinzu

```{r}
data <- read_xlsx("./data/dallarosa.xlsx")

model1 <- "
# latent factors
call1 =~ call1a + call1b + call1c
call2 =~ call2a + call2b + call2c
call3 =~ call3a + call3b + call3c

# residual correlations
call1a ~~ call2a 
call1a ~~ call3a
call2a ~~ call3a

call1b ~~ call2b 
call1b ~~ call3b
call2b ~~ call3b

call1c ~~ call2c 
call1c ~~ call3c
call2c ~~ call3c
"

fit1 <- lavaan::cfa( model1, data =  data)
lavaan::parameterEstimates(fit1)
lavaan::summary(fit1, standardized = TRUE)
```

### Erstellen Sie das Messmodell für engaged learning. Fügen sie direkte Pfade für Messzeitpunkten ein.

```{r}
data %>% select(starts_with("enle"))

model2 <- "
enle1 =~ enle1a + enle1b + enle1c
enle2 =~ enle2a + enle2b + enle2c
enle3 =~ enle3a + enle3b + enle3c

enle2 ~ enle1 
enle3 ~ enle2

enle1a ~~ enle2a 
enle1a ~~ enle3a 
enle2a ~~ enle3a 

enle1b ~~ enle2b
enle1b ~~ enle3b
enle2b ~~ enle3b

enle1c ~~ enle2c
enle1c ~~ enle3c
enle2c ~~ enle3c
"

fit2 <- lavaan::sem(model = model2, data = data, missing = "ML")
lavaan::summary(fit2, standardized = T)

```

# Missing data

## Theoretische Übungen

### Was sind Gründe für Missing Data?

- Person gibt absichtlich keine Antwort auf bestimmte Arten von Fragen
  (MNAR).

- Person mit hoher Unsicherheits Intoleranz gibt keine Antwort auf
  Fragen.

- Person gibt keine Antwort auf bestimmte Arten von Fragen, weil der
  Computer zufällig abstürzt. (MCAR).

- Person gibt keine Antwort auf ein Item, das mit einem Video zusammen
  präsentiert wird. Nur Personen mit einem älteren Computer haben das
  Problem (MNAR).

### Welche unterschiedlichen Arten von Missing Data kennen wir? Gib jeweils ein Beispiel

MAR (missing at random): Ob ein Wert fehlt ist unabhängig vom wahren
Wert der eigenen Variable, wenn für andere Variablen im Datensatz
kontrolliert wurde. MCAR (missing completely at random): Fehlende Werte
unabhängig von Werten im Datensatz (Wahre Werte und nicht wahre Werte)
MNAR (missing not at random): missing data are dependent upon the true
values on the variable itself \> fex. the higher the temperature, the
higher

### Was sind einige Probleme von listwise deletion?

Wenn daten MCAR sind zwar okay, aber nur wenn nicht mehr als 2% der
Fälle gelöscht werden. Problem: Es kann oft dazu kommen, dass mehr Daten
gelöscht werden wenn viel Variablen im Datensatz sind. Zudem kann der
Schätzer gebiased werden. wenn Daten MAR sind \> Wir werden systematisch
Daten von der Confounder Variable löschen.

### Was sollte anstelle von listwise deletion gemacht werden?

Mulitple Imputation oder Full information Maximum Likelihood. Full
Information Maximum Likelihood schätzt die Modellparameter unter
berücksichtigung der Missingness "on the fly", während multiple
imputation die vermissten Daten direkt schätzt. Im Seminar verwenden
FIML.

### wie sind latente Variablen in Messmodellen verbunden?

Sie korrelieren oder sind nicht verbunden. **Wichtig ist:** per default
korrelieren Konstrukte. Wenn sie nicht korrelieren, dann bedeutet das,
dass wir die Daten einschränken. Wenn wir sie korrelieren lassen,
schränken wir die (neu geschätzten) Daten nicht ein.

## Exercises

### create a dataset with MAR and a dataset with MCAR based on the same underlying data

```{r}
rm(list = ls())

# use the missMethods packageer
library(missMethods)

data <- read_xlsx("./data/example1.xlsx")
data_mar <- missMethods::delete_MAR_censoring(data, 0.3, cols_mis = "cubes", cols_ctrl = "visperc")
data_mcar <- missMethods::delete_MCAR(data, 0.3, cols_mis = "cubes")

```

### Why should we prefeer FIML over listiwse deletion?

Listwise can be problemetaic bc. we loose lots of information (Only if
2% of vars affected ok). Listwise biases our estimation if data is not
MCAR.

Bei FIML deletion ist zudem (egal welche Variablen aus dem Datensatz
gebraucht werden) der Datensatz immer der selbe. Bei listwise deletion
werden je nach Datensatz (und Variablen die wir analysiseren)
unterschiedlich viele Variablen aus dem Datensatz gelöscht.

# Modellevalation

## Theoretische Übungen

### Was ist ein Problem bei der Verwendung des Chisquared tests zur Modellevaluation?

Durch SEM testen wir theoretische Modelle. Theoretische Modelle
vereinfachen die Realität. Der Chisquared Test testet gegen Abweichung
von der Realität, ohne die Parsimonität (die wir ja wollen) eines
Modelles zu berücksichtigen. Bei ausreichender Power wird er ein Modell
deshalb immer ablehnen. Wir wollen aber nicht alleine einen Test für
Power, sondern ebenfalls einen Test der unsere Parsimonität mit ins
Modell aufnimmt.

Der Signifikanztest des Chisquared tests Sollte deshalb nicht beachtet
werden.

### Welche anderen fit Indizes sind vorhanden?

#### RMSEA

Werte können zwischen 0 und 1 liegen. Konfidenzintervall bekannt. Sollte
unter 0.06 liegen (nicht wie in output)

#### CFI

Sollte über 0.95 liegen (Hu und Bentler), teils auch 0.9 akzeptabel

#### TLI/NNFI

same wie CFi

#### SRMR

SRMR sollte unter 0.08 liegen.

### Welche Werte können bei Modellvergleichen herangezogen werden?

#### Chisq diff

chisquared verteilt. Auch hier haben wir das Problem der
Stichprobenabhängigkeit

#### d cfi

Sollte unter 0.01 liegen. \> Dann wird das Sparsamere Modell gewählt.
Kein Signifikanztest möglich.

#### AIC, BIC

Niedrigere Werte besser, Berücksichtigen Parsimonität. Es ist aber kein
Signifikanztest möglich.

#### Problem mit reinem rmsea vergleich?

Kann bedeutsame Fit unterschiede dann maskieren, wenn beide Modelle
bereits hohe unterschiede im Fit aufweisen.

#### rmsead

Differenz der Freiheitsgrade und Differenz der Modelle gehen in das
Modell ein. Je grösser Freiheitsgrade der Modelle, desto kleiner der
Wert. Desto grösser die Differenz/ Abweichung der Modelle, desto grösser
der Wert.

Cutoff 0.08 oder 0.1 \> Hier 0.08 Nice ist: Es kann ein
Konfidenzintervall Berechnet werden.

## Exercises

```{r}
rm(list = ls())
data <- readxl::read_xlsx("./data/dallarosa.xlsx")
```

### Finde den Fehler im folgenden Modell:

```{r}
model4x.1 <- '
  # measurement model
    call1 =~ call1a + call1b + call1c
    call2 =~  call2a + call2b + call2c # <- N1
    call3 =~ call3a + call3b + call3c
    enle1 =~ enle1a + enle1b + enle1c
    enle2 =~ enle2a + enle2b + enle2c
    enle3 =~ enle3a + enle3b + enle3c
  # stability effects
    call2 ~ call1
    call3 ~ call2
    enle2 ~ enle1
    enle3 ~ enle2
  # cross-lagged effects
    call2 ~ enle1
    call3 ~ enle2
    enle2 ~ call1
    enle3 ~ call2
  # covariances
    call1 ~~ enle1
    call2 ~~ enle2
    call3 ~~ enle3
    # <- Korrelationen der Items entfernt, die durch gerichtete Pfade verbunden waren
  # correlated residuals
    call1a ~~ call2a + call3a
    call2a ~~ call3a            
    call1b ~~ call2b + call3b
    call2b ~~ call3b            
    call1c ~~ call2c + call3c
    call2c ~~ call3c            
    enle1a ~~ enle2a + enle3a
    enle2a ~~ enle3a            
    enle1b ~~ enle2b + enle3b
    enle2b ~~ enle3b            
    enle1c ~~ enle2c + enle3c
    enle2c ~~ enle3c # added this correlation
'

```

### Wie ist der Modellfit einzuschätzen?- Repetiere dabei alle fit indizes

```{r}
fit4x.1 <- lavaan::sem(model = model4x.1, data = data, missing = "ml")
summary(fit4x.1, fit.measures = T)


```

It is important to keep in mind that: srmr = 0.08 und rmsea = 0.06 als
cutoff. auch zielmich wichtig: um den RMSEA kann ein Konfidenzintervall
gezogen werdne.

### REHEARSE: Gleichsetzung der Ladungen der Indikatoren in model4x.1

Hier besonders wichtig, dass Über, die Messzeitpunkte bedeutet, dass die
Ladungen innerhalb eines Items über die Messzeitpunkte gleich bleiben.
Zudem sollten die Ladungen bei einem Item nicht gleichgesetzt werden?

```{r}
model4x.2 <- '
  # measurement model
    call1 =~ call1a + a*call1b + b*call1c
    call2 =~ call2a + a*call2b + b*call2c # <- N1
    call3 =~ call3a + a*call3b + b*call3c
    enle1 =~ enle1a + c*enle1b + d*enle1c
    enle2 =~ enle2a + c*enle2b + d*enle2c
    enle3 =~ enle3a + c*enle3b + d*enle3c
  # stability effects
    call2 ~ call1
    call3 ~ call2
    enle2 ~ enle1
    enle3 ~ enle2
  # cross-lagged effects
    call2 ~ enle1
    call3 ~ enle2
    enle2 ~ call1
    enle3 ~ call2
  # covariances
    call1 ~~ enle1
    call2 ~~ enle2
    call3 ~~ enle3
    # <- Korrelationen der Items entfernt, die durch gerichtete Pfade verbunden waren
  # correlated residuals
    call1a ~~ call2a + call3a
    call2a ~~ call3a            
    call1b ~~ call2b + call3b
    call2b ~~ call3b            
    call1c ~~ call2c + call3c
    call2c ~~ call3c            
    enle1a ~~ enle2a + enle3a
    enle2a ~~ enle3a            
    enle1b ~~ enle2b + enle3b
    enle2b ~~ enle3b            
    enle1c ~~ enle2c + enle3c
    enle2c ~~ enle3c # added this correlation
'
fit4x.2 <- lavaan::sem(model = model4x.2, data = data, missing = "ML")

```

### Vergleichen von Modell 4.1 und 4.2. Welche funktionen könnte dafür verwendet werden? Was sind die relevanten Fit indizes? Welche Unterschiede sollten beobachtete werden?

```{r}
# mit compareFit von semtools
summary(semTools::compareFit(fit4x.1, fit4x.2))

# rmsead 
lavaan::fitmeasures(fit4x.2, "rmsea", h1.model = fit4x.1 ) # weniger restriktives modell ist h1
```

Cfi von unter 0.01 sowie ein tieferer AIC oder BIC zeigen einen besseren
Modellfit an. smaller aic and smaller bic, kein signifikanter chisq
test.

rmsead sollte unter 0.08 liegen kommen. Hier der fall mit 0.014

### Modell fitten, in dem die Stabilitäten und prospektiven wechselseitigen Effekte über die Messzeitpnkte gleichgesetzt sind.

```{r}

model4x.3 <- '
  # measurement model
    call1 =~ call1a + a*call1b + b*call1c
    call2 =~ call2a + a*call2b + b*call2c # <- N1
    call3 =~ call3a + a*call3b + b*call3c
    enle1 =~ enle1a + c*enle1b + d*enle1c
    enle2 =~ enle2a + c*enle2b + d*enle2c
    enle3 =~ enle3a + c*enle3b + d*enle3c
  # stability effects kept equal accross (not within) measurement timepoints
    call2 ~ e*call1
    call3 ~ e*call2
    enle2 ~ f*enle1
    enle3 ~ f*enle2
  # cross-lagged effects kept equal accross (not within measueremtn timepoints)
    call2 ~ g*enle1
    call3 ~ g*enle2
    enle2 ~ h*call1
    enle3 ~ h*call2
  # covariances
    call1 ~~ enle1
    call2 ~~ enle2
    call3 ~~ enle3
    # <- Korrelationen der Items entfernt, die durch gerichtete Pfade verbunden waren
  # correlated residuals
    call1a ~~ call2a + call3a
    call2a ~~ call3a            
    call1b ~~ call2b + call3b
    call2b ~~ call3b            
    call1c ~~ call2c + call3c
    call2c ~~ call3c            
    enle1a ~~ enle2a + enle3a
    enle2a ~~ enle3a            
    enle1b ~~ enle2b + enle3b
    enle2b ~~ enle3b            
    enle1c ~~ enle2c + enle3c
    enle2c ~~ enle3c # added this correlation
'
fit4x.3 <- sem(model = model4x.3, data = data, missing = "ML")

```

### compare fit of model 4.2 and model 4.3

```{r}
summary(semTools::compareFit(fit4x.2, fit4x.3))
lavaan::fitmeasures(fit4x.3, "rmsea", h1.model = fit4x.2)
```

### Den generellen Modellfit bewerten

```{r}
summary(fit4x.3, standardized = T, fit.measures = T)
```

# Messmodell

## Theoretische Übungen

### Was sollte in Messmodellen sichergestellt werden?

Diskriminante und Konvergente Validität (Indikatoren auf dem gleichen
Konstrukt sollten korrelieren, Indikatoren auf verschiedenen Konstrukten
sollten nicht korrelieren.)

### Was kann neben korrelationen zwischen Faktoren noch Modelliert werden?

Korrelationen zwischen Residuen, Korrelationen zwischen Faktoren zweiter
Ordnung. Korrelationen zwischen residuen können insbesondere Sinnvoll
sein, weil sie Methodenfaktoren darstellen können.

### Was sind die zwei Bedingungen, für die Indentifizierbarkeit von Modellen?

1.  Jede latente Variable muss eine Skala haben \> Ladung des ersten
    Indikators auf eins setzen oder varianz der latenten Variablen auf 1
    festlegen (nicht möglich bei endogenen variablen).

2.  Zahl der beobachteten Variablen muss mindestens so gross sein wie
    Zahl der zu schätzenden Variablen.

```{r}
#| label: eda
# data_clean %>%
#   ggplot(aes(x = value)) +
#   geom_histogram()
```

### Was sind Vorteile, was Nachteile von Parceling? Wann sollte Parcellig ev. besser nicht verwendet werden?

Vorteile sind: Höhere Reliabilität, Höhere Kommunalität (Geteilte
Varianz Parcels mit dem Konstrukt), Weniger Verletzungen der
Normalverteilungsannahme.

Nachteile sind: Insbesondere im Falle von psychometrischer Validierung
ein Verlust über die Informationen zu einzelnen Items. - Keine
Itemspezifischen Infos - Multidimensionalität von Konstrukten kann
verschleiert werden.

### Wie sollte nach der VL beim Parcelling vorgegangen werden?

1.  3 parcels pro konstrukt (parcelling methode, zb. Zufall theoretisch
    ebegründen)
2.  Items müssen auf gleicher skala sein, ansonsten normalisieren.

### Was ist die two step Strategie nach Kline (2005)?

Test des Gesamtmodells ohne kausale Pfade zwischen den Konstrukten, aber
mit sämtlichen möglichen Korrelationen zwischen den Konstrukten. -\>
Gesammter Missfit ist auf das Messmodell zurückzuführen.

```{r}

```

# Messmodelle

## Theoretische Übungen

tbd.

## Exercises

```{r}
rm(list = ls())
data <- readxl::read_xlsx("./data/dallarosa.xlsx")
```

### REHEARSE: Was muss beachtet werden, wenn die dfs von Modellen mit mehreren Messzeitpunkten geschätzt werden?

Immer auch residualkorrelationen mit einberechen. Zudem nicht vergessen,
die korrelationen zwischen Variablen mit ins Modell zu nehmen.

### REHEARSE: Erstellen eines REINEN Messmodells \> Was gehört im Rahmen der Rerstriktion bereits in die Definition eines Messmodells?

```{r}
# View(data)

model5x.1 <- "
# factor loadings and indicators
call1 =~ call1a + a*call1b + b*call1c
call2 =~ call2a + a*call2b + b*call2c
call3 =~ call3a + a*call3b + b*call3c

copi1 =~ copi1a + c*copi1b + d*copi1c + e*copi1d
copi2 =~ copi2a + c*copi2b + d*copi2c + e*copi2d
copi3 =~ copi3a + c*copi3b + d*copi3c + e*copi3d

# residual correlations
call1a ~~ call2a + call3a
call2a ~~ call3a
call1b ~~ call2b + call3b
call2b ~~ call3b
call1c ~~ call2c + call3c
call2c ~~ call3c

copi1a ~~ copi2a + copi3a
copi2a ~~ copi3a 
copi1b ~~ copi2b + copi3b
copi2b ~~ copi3b 
copi1c ~~ copi2c + copi3c
copi2c ~~ copi3c 
copi1d ~~ copi2d + copi3d
copi2d ~~ copi3d 
"

```

### REHEARSE: Modelling the structural part of the measurement model: what has to be included additionally?

It is important not not forget to include the modelling of the
covariances of latent constructs. When estimating the model with cfa(),
this may be done automatically, but sem() does not include this as part
of the model definition.

```{r}
model5x.2 <- "
# factor loadings and indicators
call1 =~ call1a + a*call1b + b*call1c
call2 =~ call2a + a*call2b + b*call2c
call3 =~ call3a + a*call3b + b*call3c

copi1 =~ copi1a + c*copi1b + d*copi1c + e*copi1d
copi2 =~ copi2a + c*copi2b + d*copi2c + e*copi2d
copi3 =~ copi3a + c*copi3b + d*copi3c + e*copi3d

# residual correlations
call1a ~~ call2a + call3a
call2a ~~ call3a
call1b ~~ call2b + call3b
call2b ~~ call3b
call1c ~~ call2c + call3c
call2c ~~ call3c

copi1a ~~ copi2a + copi3a
copi2a ~~ copi3a 
copi1b ~~ copi2b + copi3b
copi2b ~~ copi3b 
copi1c ~~ copi2c + copi3c
copi2c ~~ copi3c 
copi1d ~~ copi2d + copi3d
copi2d ~~ copi3d 

# covariances
call1 ~~ copi1
call2 ~~ copi2
call3 ~~ copi3

# structural part of measurement model
# stabilities 
call2 ~ call1
call3 ~ call2
copi2 ~ copi1
copi3 ~ copi2

# cl effects 
call2 ~ copi1 
copi2 ~ call1
call3 ~ copi2
copi3 ~ call2
"
```

### estimating and evaluating models accoring to the two step strategy:

```{r}
# because we only creating a measurement model, we are using cfa
fit5.1 <- cfa(model = model5x.1, data = data, missing = "ML") 
# because we additionally model the structural part, we use sem
fit5.2 <- sem(model = model5x.2, data = data, missing = "ML")
```

And also comparing the fit of the two models:

```{r}

summary(compareFit(fit5.1, fit5.2))
lavaan::fitmeasures(fit5.2, "rmsea", h1.model = fit5.1)
```

aic und bic sind grösser, chisq sign, aber wir sehen kein bedeutsame
(über 0.01) Differenz eim cfi. Der rmsead ist aber weit grösser als
0.08. Ich richte mich an diesen Cutoff und würde folglich das Modell
ablehnen.

# Multigruppenanalyse

## Theoretische Übungen

### welche constraints können mit group.equal gesetzt werden?

- intercepts: the intercepts of the observed variables
- means: the intercepts/means of the latent variables
- residuals: the residual variances of the observed variables
- residual.covariances: the residual covariances of the observed
  variables
- lv.variances: the (residual) variances of the latent variables
- lv.covariances: the (residual) covariances of the latent variables
- regressions: all regression coefficients in the model

### Was waren die vier Möglichkeiten, um group constraints einzuführen, die in der VL besprochen wurden?

## Exercises

```{r}
rm(list = ls())
```

```{r}
data <- readxl::read_xlsx("./data/dallarosa.xlsx")
```

### Creating cross lagged models with stabilites accross measurement tps

```{r}

model6x.1 <- "
# factor loadings and indicators
call1 =~ call1a + a*call1b + b*call1c
call2 =~ call2a + a*call2b + b*call2c
call3 =~ call3a + a*call3b + b*call3c

copi1 =~ copi1a + c*copi1b + d*copi1c + e*copi1d
copi2 =~ copi2a + c*copi2b + d*copi2c + e*copi2d
copi3 =~ copi3a + c*copi3b + d*copi3c + e*copi3d

# residual correlations
call1a ~~ call2a + call3a
call2a ~~ call3a
call1b ~~ call2b + call3b
call2b ~~ call3b
call1c ~~ call2c + call3c
call2c ~~ call3c

copi1a ~~ copi2a + copi3a
copi2a ~~ copi3a 
copi1b ~~ copi2b + copi3b
copi2b ~~ copi3b 
copi1c ~~ copi2c + copi3c
copi2c ~~ copi3c 
copi1d ~~ copi2d + copi3d
copi2d ~~ copi3d 

# covariances
call1 ~~ copi1
call2 ~~ copi2
call3 ~~ copi3

# structural part of measurement model
# cl effects 
call2 ~ f*copi1 
call3 ~ f*copi2
copi2 ~ g*call1
copi3 ~ g*call2

# stabilities
call2 ~ h*call1
call3 ~ h*call2
copi2 ~ i*copi1
copi3 ~ i*copi2
"

```

### Für Frauen und Männer getrennte Schätzung abgeben, aber gleichsetzung über Messzeitpunkte beibehalten.

```{r}
model6x.2 <- "
# factor loadings and indicators
call1 =~ call1a + a*call1b + b*call1c
call2 =~ call2a + a*call2b + b*call2c
call3 =~ call3a + a*call3b + b*call3c

copi1 =~ copi1a + c*copi1b + d*copi1c + e*copi1d
copi2 =~ copi2a + c*copi2b + d*copi2c + e*copi2d
copi3 =~ copi3a + c*copi3b + d*copi3c + e*copi3d

# residual correlations
call1a ~~ call2a + call3a
call2a ~~ call3a
call1b ~~ call2b + call3b
call2b ~~ call3b
call1c ~~ call2c + call3c
call2c ~~ call3c

copi1a ~~ copi2a + copi3a
copi2a ~~ copi3a 
copi1b ~~ copi2b + copi3b
copi2b ~~ copi3b 
copi1c ~~ copi2c + copi3c
copi2c ~~ copi3c 
copi1d ~~ copi2d + copi3d
copi2d ~~ copi3d 

# covariances
call1 ~~ copi1
call2 ~~ copi2
call3 ~~ copi3

# structural part of measurement model
# cl effects 
call2 ~ c(f1,f2)*copi1 
call3 ~ c(f1,f2)*copi2
copi2 ~ c(g1,g2)*call1
copi3 ~ c(g1,g2)*call2

# stabilities 
call2 ~ c(h1,h2)*call1
call3 ~ c(h1,h2)*call2
copi2 ~ c(i1,i2)*copi1
copi3 ~ c(i1,i2)*copi2
"

```

### Creating a model where the cross lagged effects as well as the stabilites are equal accross groups:

In effect we have multiple different possibilities for solving this
problem.

#### With simply specifying the parameters as equal and fitting the model:

```{r}
model6x.3.1 <- "
# factor loadings and indicators
call1 =~ call1a + call1b + call1c
call2 =~ call2a + call2b + call2c
call3 =~ call3a + call3b + call3c

copi1 =~ copi1a + copi1b + copi1c + copi1d
copi2 =~ copi2a + copi2b + copi2c + copi2d
copi3 =~ copi3a + copi3b + copi3c + copi3d

# residual correlations
call1a ~~ call2a + call3a
call2a ~~ call3a
call1b ~~ call2b + call3b
call2b ~~ call3b
call1c ~~ call2c + call3c
call2c ~~ call3c

copi1a ~~ copi2a + copi3a
copi2a ~~ copi3a 
copi1b ~~ copi2b + copi3b
copi2b ~~ copi3b 
copi1c ~~ copi2c + copi3c
copi2c ~~ copi3c 
copi1d ~~ copi2d + copi3d
copi2d ~~ copi3d 

# covariances
call1 ~~ copi1
call2 ~~ copi2
call3 ~~ copi3

# structural part of measurement model
# cl effects 
call2 ~ f*copi1 
call3 ~ f*copi2
copi2 ~ g*call1
copi3 ~ g*call2

# stabilities 
call2 ~ h*call1
call3 ~ h*call2
copi2 ~ i*copi1
copi3 ~ i*copi2
"
```

#### With the group equal argument:

```{r}
model6x.3.2 <- "
# factor loadings and indicators
call1 =~ call1a + call1b + call1c
call2 =~ call2a + call2b + call2c
call3 =~ call3a + call3b + call3c
 
copi1 =~ copi1a + copi1b + copi1c + copi1d
copi2 =~ copi2a + copi2b + copi2c + copi2d
copi3 =~ copi3a + copi3b + copi3c + copi3d

# residual correlations
call1a ~~ call2a + call3a
call2a ~~ call3a
call1b ~~ call2b + call3b
call2b ~~ call3b
call1c ~~ call2c + call3c
call2c ~~ call3c

copi1a ~~ copi2a + copi3a
copi2a ~~ copi3a 
copi1b ~~ copi2b + copi3b
copi2b ~~ copi3b 
copi1c ~~ copi2c + copi3c
copi2c ~~ copi3c 
copi1d ~~ copi2d + copi3d
copi2d ~~ copi3d 

# covariances
call1 ~~ copi1
call2 ~~ copi2
call3 ~~ copi3

# structural part of measurement model

# < NOW WITHOUT ANY LABELS>

# cl effects 
call2 ~ copi1 
call3 ~ copi2
copi2 ~ call1
copi3 ~ call2

# stabilies 
call2 ~ call1
call3 ~ call2
copi2 ~ copi1
copi3 ~ copi2
"
```

#### With the usage of explicit specifiers

```{r}
model6x.3.3 <- "
# factor loadings and indicators
call1 =~ call1a + call1b + call1c
call2 =~ call2a + call2b + call2c
call3 =~ call3a + call3b + call3c

copi1 =~ copi1a + copi1b + copi1c + copi1d
copi2 =~ copi2a + copi2b + copi2c + copi2d
copi3 =~ copi3a + copi3b + copi3c + copi3d

# residual correlations
call1a ~~ call2a + call3a
call2a ~~ call3a
call1b ~~ call2b + call3b
call2b ~~ call3b
call1c ~~ call2c + call3c
call2c ~~ call3c

copi1a ~~ copi2a + copi3a
copi2a ~~ copi3a 
copi1b ~~ copi2b + copi3b
copi2b ~~ copi3b 
copi1c ~~ copi2c + copi3c
copi2c ~~ copi3c 
copi1d ~~ copi2d + copi3d
copi2d ~~ copi3d 

# covariances
call1 ~~ copi1
call2 ~~ copi2
call3 ~~ copi3

# structural part of measurement model
# cl effects 
call2 ~ c(f1,f2)*copi1 
call3 ~ c(f1,f2)*copi2
copi2 ~ c(g1,g2)*call1
copi3 ~ c(g1,g2)*call2

# stabilities 
call2 ~ c(h1,h2)*call1
call3 ~ c(h1,h2)*call2
copi2 ~ c(i1,i2)*copi1
copi3 ~ c(i1,i2)*copi2

# constraints 
f1 == f2
g1 == g2
h1 == h2
i1 == i1
"
```

Fitting all these different models:

```{r}
# only setting the group argument:
fit6x.3.1 <- lavaan::sem(model = model6x.1, data = data, group = "gender", missing = "ML")
# here, we set explicitly set equality constraints:
fit6x.3.2 <- lavaan::sem(model = model6x.2, data = data, group = "gender", group.equal = c("regressions"), missing = "ML")
# here, we only specify group, because equality constraints were set in the model definition:
fit6x.3.3 <- lavaan::sem(model = model6x.3.3, data = data, group = "gender", missing = "ML")
```

```{r}
summary(fit6x.3.1)
summary(fit6x.3.2)
summary(fit6x.3.3)
```

# Mediation

## Theoretische Übungen

### Wofür können mediationsanalysyen genutzt werden? Warum sind sie nützlich?

Testen von theoretischen kausalen Modellen. Unter in der Psychotherapie
Forschung ist die Unterbrechung von Kausalketten von grossem Interesse.

### Warum sind bei Mediationsmodelle Latente Variablen idr. Manifesten variablen zu bevorzugen?

Mediationsanalyse kann theoretisch auch direkt mit manifesten Variablen
durchgeführt werden. Ein Problem ist dabei, dass bei geringer
reliabilität der Indirekte Pfad unterschätzt wird.

### Beschreibe das Vorgehen bei Mediationsanalysen nach Baron und Kenny. Was sind Probleme bei der Vorgehensweise?

1.  ist c signifikant?
2.  ist a signifikant?
3.  ist b signifikant?
4.  ist ab signifikant? Wenn ab signiikant und c' nicht mehr,
    vollständige mediation

Probleme: - Da dreimal getestet wird, kann h0 dreimal beibehalten werden
\> Wenn eine Mediationshypothese in der Theorie wahr ist, muss sie sich
nicht dadurch zeigen, dass alle drei Effekte signifkant sind. -
Signifikanz von c nicht sinnvoll, weil es auch möglich ist, dass ein
Mediationseffekt eine signifikante Moderation verdeckt.

Weil Messfehler in laten

### Beschreibe den Sobel Test und Probleme mit dem Sobel Test

Der Sobel test schätzt Mediation basierend auf der Formel von Sobel,
ohne dass Mediation etc. berücksichtigt wird.

```{r}
example <- "
thing_b ~ a*thing_a # indirect a
thing_c ~ b*thing_b # indirect b 
thing_c ~ cp*thing_a # c prime

# mediation
ab := a*b
total := cp+(a*b)
"
```

Ein Problem des Tests ist die Annahme der Normalverteilung, (die für den
Test nötig wäre) nicht gegeben ist. \> Power des Tests wird uU.
unterschätzt. Das kann zu falschen Schlussfolgerungen führen.

### Beschreibe Bootstrapping als Lösung für das Problem mit dem Sobel Test.

Generelle Idee von Bootstrapping: Es **müssen** Daten auf
Individual/Falleben vorliegen. Von diesen Daten wird dann widerholt ein
Zufallssample (mit zurücklegen gezogen)

### REHEARSE: Wie wird bootstrapping nach Strout und Bolger angewendet für die Berechunung eines Konfidenzintervalls?

Zuerst müssen wir in Lavaan angeben, dass wir die se's mittels bootstrap
schätzen. Danach müssen wir uns die cis selber ausgeben lassen:

```{r}
# fit <- lavaan(data, model, se = "bootstrap", bootstrap = 1000) 
# lavaan::fitMeasures(fit, level = 0.95, boot.ci.type = "bca.simple", output = "text", header = TRUE)
```

### REHEARSE: Wie sollten Mediationseffekte interpretiert werden? Wann kann von vollständiger, wann partieller Mediation gesprochen werden?

Auch wenn c' nichtsignifikant ist, kann in vielen Fällen nicht
geschlossen werden, dass vollständige Mediation besteht ▪ Effektstärke
von c' beachten ▪ Nur wenn c' sehr klein ist (und viel kleiner als der
indirekte Effekt a × b), ist ein Schluss auf vollständige Mediation
sinnvoll

Effektstärken des Indirekten Effektes können auch als Effekt im
Verhältnis zum direkten Effekt ausgedrückt werden. Aber nur sinnvoll,
wenn beide Effekte das gleiche Vorzeichen haben.

## Exercises

```{r}
rm(list = ls())
```

```{r}
data <- read_xlsx("./data/dallarosa.xlsx")
```

### Create a mediation analysis with data from t1

```{r}

model7x.1 <- "
call1 =~ call1a + call1b + call1c
copi1 =~ copi1a + copi1b + copi1c + copi1d
enle1 =~ enle1a + enle1b + enle1c

call1 ~ cp*copi1
enle1 ~ a*copi1
call1 ~ b*enle1

# define params
ab := a*b
total := cp+(a*b)
"

fit7x.1 <- lavaan::sem(model = model7x.1, data = data, missing = "ML" )
summary(fit7x.1, standardized = TRUE, fit.measures = TRUE)


```

Nach sobel wäre das ein signifikantes ergebnis. Aber wir wissen, dass
der Signifikanz Test verzerrt ist (bzw. zu schnell ein negatives
Ergebnis angibt). dh. schätzen wir das Modell erneut, jetzt aber mit
bootstrap:

```{r}
fit7x.2 <- lavaan::sem(model = model7x.1, data = data, se = "bootstrap", bootstrap = 1000) 

lavaan::parameterEstimates(fit7x.2, ci = 0.95 , boot.ci.type = "bca.simple", standardized = TRUE, output = "text" )
```

# Cross Lagged Panel model

## Theoretische Übungen

### Was ist nötig um Kausalität zu erschliessen?

Entweder randomisierung, oder, wenn Randomisierung nicht möglich, - Ein
Effekt von x auf y (muss vorhanden sein, oft aber nur theoretisch
angenommen) - x muss y zeitlich vorausgehen - Effekt sollte bei
Modellierung bestehen bleiben, auch wenn relevante drittvariablen
Kontrolliert werden. - dh. Kontrolle stabilier und konfundierter
Drittvariablen - können uU. auch nicht linear sein. - KONTROLLE DES
AUTOREGRESSORS

### Warum ist die Kontrolle des Autoregressors relevant?

Wenn Konstrukte y und x bereits zu t1 hoch korrleieren kommt Effekt von
y1 auf x2 nicht aufgrund von kausalem effekt, sondern aufgrund von zsh
von y1 und x1 zustande.

Interpret the results, discuss limitations, and relate the findings to
existing literature.

### Was ist der Unterschied zwischen RI-CLP modellen und DP Modellen?

Ri-clp Modelle sind sparsamer (wenn Modelle genestet im Falle von
Gleichsetzung.)

unit effects im dlp versuchen Effekte stabiler drittvariablen heraus zu
partialisieren. sogenannte unobserved time invariant confounders.

Gleich ist, dass beide Modelle versuchen, stabile- zwischen Personen
Varianz heerauszu partialisieren.

ri-clpm ist dem dlm vorzuziehen, wenn annahmen (stationarität und
equilibrium) gerechtfertigt sind Das ist nicht der Fall bei:
Kinder/Jugendlichen sowie Grossen Lebensereignissen über die
Untersduchungsperiode hinweg.

## Exercises

### Interpretieren der Effekte in einem cross lagegd panel model

Wichtig ist es, die standardisierten Werte zu vergleichen.

```{r}
model9x.1 <- "
# factor loadings and indicators
call1 =~ call1a + a*call1b + b*call1c
call2 =~ call2a + a*call2b + b*call2c
call3 =~ call3a + a*call3b + b*call3c

copi1 =~ copi1a + c*copi1b + d*copi1c + e*copi1d
copi2 =~ copi2a + c*copi2b + d*copi2c + e*copi2d
copi3 =~ copi3a + c*copi3b + d*copi3c + e*copi3d

# residual correlations
call1a ~~ call2a + call3a
call2a ~~ call3a
call1b ~~ call2b + call3b
call2b ~~ call3b
call1c ~~ call2c + call3c
call2c ~~ call3c

copi1a ~~ copi2a + copi3a
copi2a ~~ copi3a 
copi1b ~~ copi2b + copi3b
copi2b ~~ copi3b 
copi1c ~~ copi2c + copi3c
copi2c ~~ copi3c 
copi1d ~~ copi2d + copi3d
copi2d ~~ copi3d 

# covariances
call1 ~~ copi1
call2 ~~ copi2
call3 ~~ copi3

# structural part of measurement model
# cl effects 
call2 ~ f*copi1 
call3 ~ f*copi2
copi2 ~ g*call1
copi3 ~ g*call2

# stabilities
call2 ~ h*call1
call3 ~ h*call2
copi2 ~ i*copi1
copi3 ~ i*copi2
"

fit9x.1 <- lavaan::sem(model = model9x.1, data = data, missing = "ML")
summary(fit9x.1)

```

Von Orth et al. (2024) Based on the present findings, we propose the
following guide- lines for interpreting the size of cross-lagged
effects. We suggest that .03 indicates a small effect, .07 a medium
effect, and .12 a large effect.

### Modifikation eines CLP zu einem DPM modell

Code von Oben nehmen. Wir brauchen die Unit effects sowie die
covariances der Unit effects.

```{r}

model9x.2 <- "
# factor loadings and indicators
call1 =~ call1a + a*call1b + b*call1c
call2 =~ call2a + a*call2b + b*call2c
call3 =~ call3a + a*call3b + b*call3c

copi1 =~ copi1a + c*copi1b + d*copi1c + e*copi1d
copi2 =~ copi2a + c*copi2b + d*copi2c + e*copi2d
copi3 =~ copi3a + c*copi3b + d*copi3c + e*copi3d

# residual correlations
call1a ~~ call2a + call3a
call2a ~~ call3a
call1b ~~ call2b + call3b
call2b ~~ call3b
call1c ~~ call2c + call3c
call2c ~~ call3c

copi1a ~~ copi2a + copi3a
copi2a ~~ copi3a 
copi1b ~~ copi2b + copi3b
copi2b ~~ copi3b 
copi1c ~~ copi2c + copi3c
copi2c ~~ copi3c 
copi1d ~~ copi2d + copi3d
copi2d ~~ copi3d 

# covariances
call1 ~~ copi1
call2 ~~ copi2
call3 ~~ copi3

# structural part of measurement model
# cl effects 
call2 ~ f*copi1 
call3 ~ f*copi2
copi2 ~ g*call1
copi3 ~ g*call2

# stabilities
call2 ~ h*call1
call3 ~ h*call2
copi2 ~ i*copi1
copi3 ~ i*copi2

# unit effects
call =~ 1*call2 + 1*call3
copi =~ 1*copi2 + 1*copi3

# covariances of unit effects

call ~~ copi
call ~~ call1
call ~~ copi1
copi ~~ copi1
copi ~~ call1
"

fit9x.2 <- lavaan::sem(model = model9x.2, data = data, missing = "ML")

```

### REHEARSE: Erstellen eines RI-CLP basierend auf einem standard clpm

```{r}

model9x.3 <- "
# measureemtn model (seperate from structural part)
call1 =~ call1a + a*call1b + b*call1c
call2 =~ call2a + a*call2b + b*call2c
call3 =~ call3a + a*call3b + b*call3c

copi1 =~ copi1a + c*copi1b + d*copi1c + e*copi1d
copi2 =~ copi2a + c*copi2b + d*copi2c + e*copi2d
copi3 =~ copi3a + c*copi3b + d*copi3c + e*copi3d

# residual correlations
call1a ~~ call2a + call3a
call2a ~~ call3a
call1b ~~ call2b + call3b
call2b ~~ call3b
call1c ~~ call2c + call3c
call2c ~~ call3c

copi1a ~~ copi2a + copi3a
copi2a ~~ copi3a 
copi1b ~~ copi2b + copi3b
copi2b ~~ copi3b 
copi1c ~~ copi2c + copi3c
copi2c ~~ copi3c 
copi1d ~~ copi2d + copi3d
copi2d ~~ copi3d 

# random intercepts
ca =~ 1*call1 + 1*call2 + 1*call3
co =~ 1*copi1 + 1*copi2+ 1*copi3

# residuals
calr1 =~ 1*call1
calr2 =~ 1*call2
calr3 =~ 1*call3

copir1 =~ 1*copi1
copir2 =~ 1*copi2
copir3 =~ 1*copi3

# set variances of construct factors to 0 

call1 ~~ 0*call1
call2 ~~ 0*call2
call3 ~~ 0*call3

copi1 ~~ 0*copi1
copi2 ~~ 0*copi2
copi3 ~~ 0*copi3

# cross lagged effects 
calr2 ~ f*copir1
calr3 ~ f*copir2

copir2 ~ g*calr1 
copir3 ~ g*calr2 

# stabilities 
calr2 ~ h*calr1
calr3 ~ h*calr2

copir2 ~ i*copir1 
copir3 ~ i*copir2

# covariances
calr1 ~~ copir1
calr2 ~~ copir2
calr3 ~~ copir3

# correlations of random effects
ca ~~ co
ca ~~ 0*calr1
ca ~~ 0*copir1
co ~~ 0*copir1
co ~~ 0*calr1
"

fit9x.3 <- lavaan::sem(model = model9x.3, data = data, missing = "ML")
```

### REHEASE: compare the three models

```{r}
summary(compareFit(fit9x.1, fit9x.2, fit9x.3))
fitmeasures(fit9x.1, "rmsea", h1.model= fit9x.2)
fitmeasures(fit9x.3, "rmsea", h1.model= fit9x.2)
fitmeasures(fit9x.1, "rmsea", h1.model= fit9x.3)
```

WICHTIG: das modell mit den meisten dfs (das restriktivste/ strengste)
ist hier das traditionelle clpm, danach ds ri-clp und dann das dpm.
ri-clpm hat mehr dfs, weil keine korrelationen mit ris und residuals der
ersten Messwelle zugelassen werden.

### Aufstellen eines cross lagged panel models basierend auf einem Ausgangsmodell

```{r}
data_yp <- read_xlsx("./data/YP.xlsx")
```

Das Ausgangsmodell:

```{r}
model8.3 <- '
  # measurement model
    se1 =~ rse1a + a*rse1b + b*rse1c
    se2 =~ rse2a + a*rse2b + b*rse2c
    se3 =~ rse3a + a*rse3b + b*rse3c
    se4 =~ rse4a + a*rse4b + b*rse4c
    de1 =~ dep1a + c*dep1b + d*dep1c
    de2 =~ dep2a + c*dep2b + d*dep2c
    de3 =~ dep3a + c*dep3b + d*dep3c
    de4 =~ dep4a + c*dep4b + d*dep4c
  # correlated residuals
    rse1a ~~ rse2a + rse3a + rse4a
    rse2a ~~ rse3a + rse4a
    rse3a ~~ rse4a
    rse1b ~~ rse2b + rse3b + rse4b
    rse2b ~~ rse3b + rse4b
    rse3b ~~ rse4b
    rse1c ~~ rse2c + rse3c + rse4c
    rse2c ~~ rse3c + rse4c
    rse3c ~~ rse4c
    dep1a ~~ dep2a + dep3a + dep4a
    dep2a ~~ dep3a + dep4a
    dep3a ~~ dep4a
    dep1b ~~ dep2b + dep3b + dep4b
    dep2b ~~ dep3b + dep4b
    dep3b ~~ dep4b
    dep1c ~~ dep2c + dep3c + dep4c
    dep2c ~~ dep3c + dep4c
    dep3c ~~ dep4c
  # stability effects
    se2 ~ e*se1
    se3 ~ e*se2
    se4 ~ e*se3
    de2 ~ f*de1
    de3 ~ f*de2
    de4 ~ f*de3
  # cross-lagged effects
    se2 ~ g*de1
    se3 ~ g*de2
    se4 ~ g*de3
    de2 ~ h*se1
    de3 ~ h*se2
    de4 ~ h*se3
  # covariances
    se1 ~~ de1
    se2 ~~ de2
    se3 ~~ de3
    se4 ~~ de4
'
```

### Erstellen eines DPM

```{r}
model8.4 <- '
  # measurement model
    se1 =~ rse1a + a*rse1b + b*rse1c
    se2 =~ rse2a + a*rse2b + b*rse2c
    se3 =~ rse3a + a*rse3b + b*rse3c
    se4 =~ rse4a + a*rse4b + b*rse4c
    de1 =~ dep1a + c*dep1b + d*dep1c
    de2 =~ dep2a + c*dep2b + d*dep2c
    de3 =~ dep3a + c*dep3b + d*dep3c
    de4 =~ dep4a + c*dep4b + d*dep4c
  # correlated residuals
    rse1a ~~ rse2a + rse3a + rse4a
    rse2a ~~ rse3a + rse4a
    rse3a ~~ rse4a
    rse1b ~~ rse2b + rse3b + rse4b
    rse2b ~~ rse3b + rse4b
    rse3b ~~ rse4b
    rse1c ~~ rse2c + rse3c + rse4c
    rse2c ~~ rse3c + rse4c
    rse3c ~~ rse4c
    dep1a ~~ dep2a + dep3a + dep4a
    dep2a ~~ dep3a + dep4a
    dep3a ~~ dep4a
    dep1b ~~ dep2b + dep3b + dep4b
    dep2b ~~ dep3b + dep4b
    dep3b ~~ dep4b
    dep1c ~~ dep2c + dep3c + dep4c
    dep2c ~~ dep3c + dep4c
    dep3c ~~ dep4c
  # stability effects
    se2 ~ e*se1
    se3 ~ e*se2
    se4 ~ e*se3
    de2 ~ f*de1
    de3 ~ f*de2
    de4 ~ f*de3
  # cross-lagged effects
    se2 ~ g*de1
    se3 ~ g*de2
    se4 ~ g*de3
    de2 ~ h*se1
    de3 ~ h*se2
    de4 ~ h*se3
  # covariances
    se1 ~~ de1
    se2 ~~ de2
    se3 ~~ de3
    se4 ~~ de4
  # unit effects 
    u.se =~  1*se2 + 1*se3 + 1*se4
    u.de =~  1*de2 + 1*de3 + 1*de4
    
  # unit of variance effects
  u.se ~~ se1 
  u.se ~~ de2 
  u.de ~~ se1
  u.de ~~ de1
  u.se ~~ u.de 
'
```

and now the ri-clpm

```{r}
model8.5 <- '
  # measurement model
    se1 =~ rse1a + a*rse1b + b*rse1c
    se2 =~ rse2a + a*rse2b + b*rse2c
    se3 =~ rse3a + a*rse3b + b*rse3c
    se4 =~ rse4a + a*rse4b + b*rse4c
    de1 =~ dep1a + c*dep1b + d*dep1c
    de2 =~ dep2a + c*dep2b + d*dep2c
    de3 =~ dep3a + c*dep3b + d*dep3c
    de4 =~ dep4a + c*dep4b + d*dep4c
  # correlated residuals
    rse1a ~~ rse2a + rse3a + rse4a
    rse2a ~~ rse3a + rse4a
    rse3a ~~ rse4a
    rse1b ~~ rse2b + rse3b + rse4b
    rse2b ~~ rse3b + rse4b
    rse3b ~~ rse4b
    rse1c ~~ rse2c + rse3c + rse4c
    rse2c ~~ rse3c + rse4c
    rse3c ~~ rse4c
    dep1a ~~ dep2a + dep3a + dep4a
    dep2a ~~ dep3a + dep4a
    dep3a ~~ dep4a
    dep1b ~~ dep2b + dep3b + dep4b
    dep2b ~~ dep3b + dep4b
    dep3b ~~ dep4b
    dep1c ~~ dep2c + dep3c + dep4c
    dep2c ~~ dep3c + dep4c
    dep3c ~~ dep4c
  # stability effects
    se2 ~ e*se1
    se3 ~ e*se2
    se4 ~ e*se3
    de2 ~ f*de1
    de3 ~ f*de2
    de4 ~ f*de3
  # cross-lagged effects
    se2 ~ g*de1
    se3 ~ g*de2
    se4 ~ g*de3
    de2 ~ h*se1
    de3 ~ h*se2
    de4 ~ h*se3
  # covariances
    se1 ~~ de1
    se2 ~~ de2
    se3 ~~ de3
    se4 ~~ de4
  # unit effects 
    u.se =~  1*se2 + 1*se3 + 1*se4
    u.de =~  1*de2 + 1*de3 + 1*de4
    
  # unit of variance effects
  u.se ~~ se1 
  u.se ~~ de2 
  u.de ~~ se1
  u.de ~~ de1
  u.se ~~ u.de 
'
```

# Wachstumskurven Modelle

## Theoretische Übungen

### Was ist ein Vorteil von Wachstumskurven Modellen im Vergleich zu "traditionellen" regressions Methoden?

Bei traditionellen Methoden wird der Varianz der Parameter wenig
rechnung getragen. In Wachstumskurven Modellen wird Variation zwischen
Individuen systematisch variiert. Die Verteilung der Modellparameter
(zB. Slope, Intercept) werden nicht als zufälligen Messfehler
modelliert, sondern als zugrundeliegende Attribute der "echten
Verteilung".

Das coole daran: Wir erhalten einerseits einen Schätzwert für die
Varianz der Parameter und können andererseits diese Varianz und
Covarianz mit anderen Parametern parametern (zB. katagoriales gender)
korrelieren lassen.

### Wie viele Parameter werden in einem latent growth curve model mit linearem trend über 4 messzeitpunkte geschätzt?

2\* intercepts (von Slope und Intercept) + 2\* variance (von slope und
intercept) + 1 \* covariance between slope and intercept + 4\* residual
variance at **each** timepoint.

= 9 Parameter.

### Welche bivariaten Modelle sind generll möglich?

Latent growth curve model (simples Wachstumskurven Modell) ; Latent
growth curve model mit time invariant covariate (geschlecht, hautfarbe,
etc.) Latent growth curve model mit time varying covariate: Mit
Alkoholkonsum als Kovariate.

### Warum ist es im Rahmen eines bivariaten Wachstumskurven Modelles sinnvoll, residum der Manifesten Varaiblen korrelieren zu lassen? Wie sollten die Korrelation modelliert werden?

Es ist sinnvoll Die Residuen von Variablen korrelieren zu lassen, die
zum gleichen Zeitpunkt gemessen wurden. Ziel ist es Messwellen Effekte
zu Kontrollieren: Das Wetter könnte bspw. eine Einfluss auf die
Antworten gehabt haben, der zu einem bestimmten Zeitpunkt in beiden
Variablen gleich ist.

### Welche Aussagen können im Rahmen von Time varying LTMs gemacht werden? Welche Aussagen können im Rahmen von fully-multivariate LTMs gemacht werden? Welche Aussagen können im Rahmen von autoregressiven latent trajectory models (ALTs) gemacht werden?

time varying LTMs:

### Was ist der Unterschied zwischen Modellen mit Time Varying covariates und cross lagged panel modellen?

### Warum sollte eine Time Varying Covariate zentriert werden?

Weil so die Effekte der Wachstumsfaktoren besser interpretiert werden
können: Der Mittelwert der Wachstumsfaktoren entspricht nun dem
Mittelwert einer Person mit durchschnittlichen Werten auf den Time
Varying Covariates.

### Was ist der Grund für den Einbezug von TVCs in ein growth curve modell?

Es kann getestet werden, ob ein Konstrukt Varianz in einem anderen
Konstrukt erklärt (zu verschiednene Zeitpunkten), die über die Erklärte
Varianz durch den Wachstumsverlauf des Konstruktes hinaus geht.

## Exercises

### reines Wachstumskurven Modell definieren und fitten sowie die Resultate interpretieren

```{r}
rm(list = ls())
data <- read_xlsx("./data/dallarosa.xlsx")
data_yp <- read_xlsx("./data/YP.xlsx")
```

```{r}
model10x.1 <- "
i.call =~ 1*call1m + 1*call2m + 1*call3m 
se.call =~ 0*call1m + 1*call2m + 2*call3m 
"
fit10x.1 <- lavaan::growth(model = model10x.1, data = data, missing = "ML")
summary(fit10x.1, standardized = TRUE)

```

### Selbes Modell fitten mit gender als Kovariate

```{r}
model10x.2 <- "
i.call =~ 1*call1m + 1*call2m + 1*call3m 
se.call =~ 0*call1m + 1*call2m + 2*call3m 

i.call ~ gender 
se.call ~ gender 
"
fit10x.1 <- growth(model10x.2, data = data, missing = "ML")
summary(fit10x.1)
```

Slope und Varianz sind generell höher, wenn das gender == weiblich ist.

### Nun ein bivariates Wachstumskurven Modell fitten:

```{r}
model10x.2 <- "
# latent growth variables
i.call =~ 1*call1m + 1*call2m + 1*call3m 
se.call =~ 0*call1m + 1*call2m + 2*call3m 

i.copi =~ 1*copi1m + 1*copi2m + 1*copi3m
se.copi =~ 0*copi1m + 1*copi2m + 2*copi3m

# correlated residuals 
copi1m ~~ call1m
copi2m ~~ call2m 
copi3m ~~ call3m
"

fit10x.2 <- growth(model = model10x.2, data = data, missing = "ML")
summary(fit10x.2)
```

### Erstellen Sie ein latent growth model mit time varying covariates.

```{r}
# zentrieren der Werte: 
data <- data %>% mutate(
 enle1_z = enle1a - enle1m,
 enle2_z = enle2a - enle2m,
 enle3_z = enle3a - enle3m
  )
# dann modell aufstellen: 
model10x.3 <- "
i.copi =~ 1*copi1m + 1*copi2m + 1*copi3m
se.copi =~ 0*copi1m + 1*copi2m + 2*copi3m

copi1m ~ enle1_z
copi2m ~ enle2_z
copi3m ~ enle3_z
"

fit10x.3 <- lavaan::growth(model = model10x.3, data = data, missing = "ML")
summary(fit10x.3)
```

### Wachstumskurven Modelle über gender hinweg schätzen: Verwenden sie ein Modell mit freien Parametern und ein Modell mit fixierten Parametern

```{r}
model10x.4 <- "
# measurement model
rse1 =~ rse1a + rse1b + rse1c + rse1d
rse2 =~ rse2a + rse2b + rse2c + rse2d
rse3 =~ rse3a + rse3b + rse3c + rse3d
rse4 =~ rse4a + rse4b + rse4c + rse4d

# growth model with independant estimates
s.rse =~ c(a,a)1*rse1 + 1*rse2 + 1*rse3 + 1*rse4
i.rse =~ 0*rse1 + 1*rse2 + 2*rse3 + 3*rse4

s.rse =~ gender 
i.rse =~ gender
"
```

# Messinvarianz Modelle

## Theoretische Übungen

### Sollten model Constraints die zur Testung von Messinvarianz gesetzt wurden beibehalten werden (wenn Invarianz für dieses Niveau hält)?

Ja: Falls das erforderliche Niveau der Messinvarianz gegeben ist, die
entsprechenden Constraints bei den weiteren Analysen verwenden.

### Wo kann Messinvarianz festgestellt werden?

Über verschiedene Testversionen, Gruppen, Zeitpunkte hinweg.

### Welche Arten von Messinvarianz gibt es?

Einfache (Konfigurale), schwache (ladungen sind gleich), starke
(intercepts der Indikatoren) Strikte: Gleichsetzung der
Residualvarianzen.

### Was wird in Lavaan fixiiert, bei der Schätzung von Messinvarianz (bereits bei der Konfiguralen)?

Zusätzlich zu der Ladung des ersten Indikators, wird der Mittelwert der
ersten latenten Variable = 0 und die Standardabweichung = 1 gesetzt. Das
ist da für die Identifizierbarkeit des Modells.

### Was stellen wir mit konfiguraler Messinvarianz sicher?

Das Messmodell selber (Items laden auf einem Faktor etc.) aber auch,
dass alle Items die gleiche Skala haben (Wir setzen ja die Ladungen des
ersten Indikators über alle Messwellen (oder Personengruppen) gleich \>
folglich gibt es keine relevanten Unterschiede, die stark ins Gewicht
fallen würden.

### Wenn wir Mittelwerte zwischen zwei Gruppen (zB. deutschen und schweizer Jugendlichen) auf einer Skala vergleichen wollen, welches Niveau an Messinvarianz braucht es?

Starke Messinvarianz.

### Wenn wir ein CLP modell berechnen, welches Invarianz Miveau muss vorliergen? Was erlaubt/ zeigt dieses Niveau an Messinvarianz?

Schwache Messinvarianz (Nur dann dürfen wir korrelationen zwischen den
Messzeitpunkten erst berechnen. Ein unterschied von 1.0 auf dem Latenten
Faktor bedeutet zu jedem Messzeitpunkt das gleiche. Erlaubt Test auf
Gleichheit der Varianzen der latenten Faktoren.

### Was bedeutet Strikte Messinvarianz bezüglich dem Nullpunkt der Skala der latenten Variablen?

Der Nullpunkt der Skala ist in diesem Fall bei allen Variablen der
gleiche.

## Exercises

```{r}
rm(list = ls())
data = read_xlsx("./data/dallarosa.xlsx")
```

### Erstelle ein Konfigurales Messinvarianz Modell über Messzeitpunkte hinweg für calling im dallrosa datensatz.

```{r}
model11x.1 <- "
# measurement model:
call1 =~ a*call1a + call1b + call1c
call2 =~ a*call2a + call2b + call2c
call3 =~ a*call3a + call3b + call3c

# intercepts of indicators:
call1a ~ d*1 
call2b ~ 1
call3c ~ 1
call2a ~ d*1 
call2b ~ 1
call2c ~ 1
call3a ~ d*1 
call3b ~ 1
call3c ~ 1

# residual variances
call1a ~~ call1a 
call2a ~~ call2a 
call3a ~~ call3a 
call1b ~~ call1b 
call2b ~~ call2b 
call3b ~~ call3b 
call1c ~~ call1c 
call2c ~~ call2c 
call3c ~~ call3c 

# residual covariances
call1a ~~ call2a + call3a
call2a ~~ call3a

call1b ~~ call2b + call3b
call2b ~~ call3b

call1c ~~ call2c + call3c
call2c ~~ call3c

# constraints, means and variances for latent vars: 
# means 
call1 ~ 0*1
call2 ~ 1 
call3 ~ 1

# variances
call1 ~~ 1*call1
call2 ~~ call2 
call3 ~~ call3

# covariances
call1 ~~ call2 
call1 ~~ call3
call2 ~~ call3
"

fit11x.1 <-lavaan::lavaan(model11x.1, data = data, missing = "ML")
```

### Constraints einfügen, damit ein Modell mit schwacher Messinvarianz entsteht

```{r}

model11x.2 <- "
# measurement model:
call1 =~ a*call1a + b*call1b + c*call1c
call2 =~ a*call2a + b*call2b + c*call2c
call3 =~ a*call3a + b*call3b + c*call3c

# intercepts of indicators:
call1a ~ d*1 
call2b ~ 1
call3c ~ 1
call2a ~ d*1 
call2b ~ 1
call2c ~ 1
call3a ~ d*1 
call3b ~ 1
call3c ~ 1

# residual variances
call1a ~~ call1a 
call2a ~~ call2a 
call3a ~~ call3a 
call1b ~~ call1b 
call2b ~~ call2b 
call3b ~~ call3b 
call1c ~~ call1c 
call2c ~~ call2c 
call3c ~~ call3c 

# residual covariances
call1a ~~ call2a + call3a
call2a ~~ call3a

call1b ~~ call2b + call3b
call2b ~~ call3b

call1c ~~ call2c + call3c
call2c ~~ call3c

# constraints, means and variances for latent vars: 
# means 
call1 ~ 0*1
call2 ~ 1 
call3 ~ 1

# variances
call1 ~~ 1*call1
call2 ~~ call2 
call3 ~~ call3

# covariances
call1 ~~ call2 
call1 ~~ call3
call2 ~~ call3
"

fit11x.2 <- lavaan::lavaan(model11x.2, data = data, missing = "ML")

```

### Nun ein Modell mit starker Messinvarianz testen

```{r}

model11x.3 <- "
# measurement model:
call1 =~ a*call1a + b*call1b + c*call1c
call2 =~ a*call2a + b*call2b + c*call2c
call3 =~ a*call3a + b*call3b + c*call3c

# intercepts of indicators:
call1a ~ d*1 
call2b ~ e*1
call3c ~ f*1
call2a ~ d*1 
call2b ~ e*1
call2c ~ f*1
call3a ~ d*1 
call3b ~ e*1
call3c ~ f*1

# residual variances
call1a ~~ call1a 
call2a ~~ call2a 
call3a ~~ call3a 
call1b ~~ call1b 
call2b ~~ call2b 
call3b ~~ call3b 
call1c ~~ call1c 
call2c ~~ call2c 
call3c ~~ call3c 

# residual covariances
call1a ~~ call2a + call3a
call2a ~~ call3a

call1b ~~ call2b + call3b
call2b ~~ call3b

call1c ~~ call2c + call3c
call2c ~~ call3c

# constraints, means and variances for latent vars: 
# means 
call1 ~ 0*1
call2 ~ 1 
call3 ~ 1

# variances
call1 ~~ 1*call1
call2 ~~ call2 
call3 ~~ call3

# covariances
call1 ~~ call2 
call1 ~~ call3
call2 ~~ call3
"

fit11x.3 <- lavaan::lavaan(model11x.3, data = data, missing = "ML")
```

```{r}
comp <- semTools::compareFit(fit11x.1,fit11x.2,fit11x.3)
summary(comp)
```

### Strikte Invarianz

```{r}

model11x.4 <- "
# measurement model:
call1 =~ a*call1a + b*call1b + c*call1c
call2 =~ a*call2a + b*call2b + c*call2c
call3 =~ a*call3a + b*call3b + c*call3c

# intercepts of indicators:
call1a ~ d*1 
call2b ~ e*1
call3c ~ f*1
call2a ~ d*1 
call2b ~ e*1
call2c ~ f*1
call3a ~ d*1 
call3b ~ e*1
call3c ~ f*1

# residual variances
call1a ~~ g*call1a 
call2a ~~ h*call2a 
call3a ~~ i*call3a 
call1b ~~ g*call1b 
call2b ~~ h*call2b 
call3b ~~ i*call3b 
call1c ~~ g*call1c 
call2c ~~ h*call2c 
call3c ~~ i*call3c 

# residual covariances
call1a ~~ call2a + call3a
call2a ~~ call3a

call1b ~~ call2b + call3b
call2b ~~ call3b

call1c ~~ call2c + call3c
call2c ~~ call3c

# constraints, means and variances for latent vars: 
# means 
call1 ~ 0*1
call2 ~ 1 
call3 ~ 1

# variances
call1 ~~ 1*call1
call2 ~~ call2 
call3 ~~ call3

# covariances
call1 ~~ call2 
call1 ~~ call3
call2 ~~ call3
"

fit11x.4 <- lavaan(model11x.4, data = data, missing = "ML")
```

### Vergleiche die drei Modelle

```{r}
summary(compareFit(fit11x.1, fit11x.2, fit11x.3))
```

### Teste zudem auf gleichheit der Varianzen und gleichheit der Mittelwerte zwischen den Messzeitpunkten. Welche Modelle müssen dafür verwendet werden?

Für einen Test auf Varianzgleichheit, muss mindestens schwache Invarianz
vorliegen \> Hier model 11x.2

```{r}
model11x.2.var <- "
# measurement model:
call1 =~ a*call1a + b*call1b + c*call1c
call2 =~ a*call2a + b*call2b + c*call2c
call3 =~ a*call3a + b*call3b + c*call3c

# intercepts of indicators:
call1a ~ d*1 
call2b ~ 1
call3c ~ 1
call2a ~ d*1 
call2b ~ 1
call2c ~ 1
call3a ~ d*1 
call3b ~ 1
call3c ~ 1

# residual variances
call1a ~~ call1a 
call2a ~~ call2a 
call3a ~~ call3a 
call1b ~~ call1b 
call2b ~~ call2b 
call3b ~~ call3b 
call1c ~~ call1c 
call2c ~~ call2c 
call3c ~~ call3c 

# residual covariances
call1a ~~ call2a + call3a
call2a ~~ call3a

call1b ~~ call2b + call3b
call2b ~~ call3b

call1c ~~ call2c + call3c
call2c ~~ call3c

# constraints, means and variances for latent vars: 
# means 
call1 ~ 0*1
call2 ~ 1 
call3 ~ 1

# variances
call1 ~~ 1*call1
call2 ~~ 1*call2  # <--- changes here
call3 ~~ 1*call3 # <--- and changes here

# covariances
call1 ~~ call2 
call1 ~~ call3
call2 ~~ call3
"

fit11x.2.var <- lavaan::lavaan(model11x.2.var, data = data, missing = "ML")

summary(compareFit(fit11x.2, fit11x.2.var))

```

### Messinvarianz Modell für unterschiedliche Levels von gender aber nur querschnittlich (für call1). Wie können wir die constraints setzen?

Wir können constraints über den group equal parameter setzen oder über
constraints in der Modelldefnition.

```{r}
# here we are setting constraints in the model definition

model11x.1 <- "
# measurement model:
call1 =~ c(a1, a2)*call1a + c(b1, b2)*call1b + c(c1,c2)*call1c

# intercepts of indicators:
call1a ~ c(d1,d2)*1
call2b ~ c(e1,e2)*1
call3c ~ c(f1,f2)*1

# residual variances
call1a ~~ call1a 
call2a ~~ call2a 
call3a ~~ call3a 

# constraints, means and variances for latent vars: 
# means 
call1 ~ c(g1,g2)*1
# variances
call1 ~~ c(h1,h2)*call1

# constraints 
a1 == a1 # für gleiche means 
d1 == d2 # für gleiches Ausgangsniveau
g1 == 0 
h1 == 1
"

```

### modify the model above, such that you have strong and strict invariance (two models)

```{r}
model11x.1 <- "
# measurement model:
call1 =~ c(a1, a2)*call1a + c(b1, b2)*call1b + c(c1,c2)*call1c

# intercepts of indicators:
call1a ~ c(d1,d2)*1
call2b ~ c(e1,e2)*1
call3c ~ c(f1,f2)*1

# residual variances
call1a ~~ c(i1,i2)*call1a 
call2a ~~ c(j1,j2)*call2a 
call3a ~~ c(k1,k2)*call3a 

# constraints, means and variances for latent vars: 
# means 
call1 ~ c(g1,g2)*1
# variances
call1 ~~ c(h1,h2)*call1

# constraints 
a1 == a1 # für gleiche means 
d1 == d2 # für gleiches Ausgangsniveau
g1 == 0 
h1 == 1
b1 == b2 # <- now adding the following
c1 == c2 # > for loadings (weak)
d1 == d2 
e1 == e2 # > for intercepts (strong)
i1 == i2 
j1 == j2 
k1 == k2 # > for residuals (strict)
"

```
